【裁判字號】    89,易,3148
【裁判日期】    890919
【裁判案由】    誣告
【裁判全文】
臺灣板橋地方法院刑事判決                        八十九年度易字第三一四八號
    公  訴  人  臺灣板橋地方法院檢察署檢察官
    被      告  甲○○
右列被告因誣告案件，經檢察官提起公訴（八十九年度偵字第一二一五八號），本院
判決如左：
    主      文
甲○○未指定犯人，而向該管公務員誣告犯罪，處拘役貳拾日，如易科罰金以參佰元
折算壹日。
    事      實
一、甲○○明知其所有之ＵＴＶ－一八○三號牌輕型機車，自民國八十八年四月十八
    日起即由陳全本占有使用中，並未失竊，竟意圖使他人受刑事處分，未指定犯人
    ，而於八十九年五月十日下午五時四十五分，向負有偵查犯罪職責之臺北縣警察
    局新莊分局頭前派出所員警，謊報前揭車輛業於同年月四日上午七時三十分許，
    在臺北縣新莊市○○街二○二巷二九號被竊，並報請該管有偵查犯罪權限之司法
    警察機關，協助偵查竊取機車罪嫌，而誣告他人犯竊盜罪。嗣於八十九年五月二
    十三日下午五時許，適陳全本騎乘上開經謊報失竊之輕型機車行經臺北市○○○
    路○段五三巷口前為警當場查獲，經陳全本陳稱該車是伊與甲○○同往車行購買
    ，並非偷來的贓車等語，而經約談甲○○到案說明，始查知上情。
二、案經臺北市政府警察局大安分局報請臺灣板橋地方法院檢察署檢察官偵查起訴。
    理由
一、訊據被告甲○○對於明知其所有之ＵＴＶ－一八○三號牌輕型機車並未失竊，而
    係自八十八年四月十八日起即由陳全本佔有使用中，竟仍向臺北縣警察局新莊分
    局頭前派出所員警虛構該車於八十九年五月四日上午七時三十分許，在臺北縣新
    莊市○○街二０二巷二九號被竊等事實坦承不諱，惟矢口否認有何誣告犯意，辯
    稱：該車是陳全本以伊的名義分期付款買的，但陳全本沒有繳清車款，伊幫陳全
    本繳付餘款二萬多元後，因伊常收到交通違規通知單，陳全本又一直不出面解決
    ，伊怕該車若肇事會有麻煩，才去警察局報案，伊只是想要找陳全本出來處理云
    云。經查，前揭事實業經案外人陳全本於警訊中陳稱：ＵＴＶ－一八○三號牌輕
    型機車是我跟甲○○去車行買的，自買回來時起即由我使用等語，核與被告自白
    之情節相符；復有臺北縣警察局車輛失竊受理報案單暨車輛竊盜、車牌失竊資料
    個別查詢報表－查詢車輛認可資料各一紙附於偵查卷可稽，足證被告確實在明知
    機車並未失竊的情形下，未指定犯人，向負有偵查犯罪職責之警察機關員警誣告
    犯罪。被告雖辯稱其並無誣告之意，然查，在社會一般通念中，警察機關在接受
    機車失竊之報案後，司法警察將對任何騎乘、持有該機車之不特定人士進行調查
    ，以查明竊盜之嫌犯，被告既自承係欲透過謊報失竊之方式逼陳全本出面，顯見
    被告對報案後可促使警察機關發動偵查作為之情形應知之甚詳，則被告以虛構之
    機車失竊情節，請求有偵查犯罪權限之司法警察機關執行偵查任務，其誣告不特
    定人涉犯竊盜罪之故意甚明，因此被告前開所辯，顯係事後卸責脫罪之詞，不足
    採信。本案事證明確，被告犯行堪以認定。
二、核被告所為，係犯刑法第一百七十一條第一項未指定犯人誣告罪。又被告因於警
    訊即自白誣告竊盜之犯行，致使陳全本原涉嫌之竊盜案件自始未移送檢察官偵查
    ，與在「所誣告案件之裁判確定前自白」之情形相同（即自始未進行偵查、審判
    程序，最高法院三十一年上字第二二一一號判例意旨參照），即有刑法第一百七
    十二條之適用，應依該條規定減輕其刑。爰審酌被告係屬初犯，犯罪之動機係為
    解決車款與罰單問題、犯罪所生之危害，及犯罪後態度甚佳等一切情狀，量處如
    主文所示之刑，並諭知易科罰金之折算標準，以資懲儆。
據上論斷，應依刑事訴訟法第二百九十九條第一項前段，刑法第一百七十一條第一項
、第四十一條、第一百七十二條，罰金罰鍰提高標準條例第一條、第二條，判決如主
文。
本案經檢察官潘翠雪到庭執行職務
中    華    民    國      八十九      年      九      月      十九      日
                                      臺灣板橋地方法院刑事第一庭
                                          法  官  邱  靜  琪
右正本證明與原本無異
如不服本判決應於送達後十日內向本院提出上訴狀
                                          書記官  劉  日  賓
中    華    民    國      八十九      年      九      月      二十一    日
附錄本案論罪科刑法條全文：
刑法第一百七十一條：
未指定犯人，而向該管公務員誣告犯罪者，處一年以下有期徒刑、拘役或三百元以下
罰金。
未指定犯人，而偽造、變造犯罪證據或使用偽造、變造之犯罪證據，致開始刑事訴訟
程序者亦同。


司法院資訊處製作；財團法人民間司法改革基金會備份。
